臺灣臺中地方法院民事判決　96年度訴字第1820號
原　　　告　乙○○
訴訟代理人　葉涵德律師
被　　　告　甲○○
　　　　　　丙○○
上　一　人
法定代理人　丁○○
上列當事人間請求撤銷贈與行為等事件，本院於96年9月4日言詞
辯論終結，判決如下：
    主    文
原告之訴駁回。
訴訟費用由原告負擔。
    事實及理由
一、原告部分：
  (一)訴之聲明：
    1.被告甲○○、丙○○間就台中縣大里市○○○段542地號
      、地目田、面積1900.71平方公尺所有權應有部分二分之
      一土地之贈與行為應為撤銷。
    2.被告丙○○應將前述土地於民國95年10月18日經台中縣大
      里地政事務所以95年普資字第239730號收件，民國95年10
      月18日以贈與為原因之所有權移轉登記予以塗銷。
    3.訴訟費用由被告負擔。
  (二)原告主張被告甲○○於95年6月15日，將所有台中縣大里市
    ○○○段542地號 (重測前為市○○段258地號)、地目田、
    面積1833平方公尺 (重測前面積為1833平方公尺)土地所有
    權應有部分二分之一，以新台幣 (下同)3,040,000 元出售
    予原告，並約定應於95年7月30日備齊證件辦理所有權移轉
    登記，不料被告甲○○遲至95年9月間已經原告多次催促履
    行，仍一再藉詞推諉，原告因覺事有蹊蹺而聲請法院裁定假
    處分後，向地政機關申請系爭土地謄本後才發現，被告甲○○出售予原告之前揭土地，已於95年10月18日因法院判決移
    轉登記予其子即被告丙○○所有，經原告查詢後始知悉被告
    甲○○之前妻丁○○，以其與被告甲○○離婚時即表示要將
    該土地贈與被告丙○○，嗣因被告甲○○未履行前開協議為
    由而向法院提起請求移轉登記之訴訟，然而，被告甲○○在
    訴訟進行中均未到庭，經丁○○請求一造辯論而判決被告甲○○應將前開土地移轉登記予被告丙○○。按債務人之無償
    行為有害及債權者，債權人得聲請法院撤銷之；債權人依訴
    之聲明第一項之規定聲請撤銷時，得並聲請命受益人或轉得
    人回復原狀，民法第244條第1項、第4項前段定有明文，
    本件被告甲○○於原告督促履行契約之際，遽為放任其妻丁○○訴請辦理所有權移轉登記而不作任何抗辯，而遭法院判
    決被告甲○○應將上開土地移轉登記予被告丙○○，致原告
    不能請求被告甲○○移轉所出售土地之所有權，被告甲○○
    之無償贈與行為，顯已損害原告債權之請求，原告自得請求
    撤銷，為此提起本件訴訟等語。
二、被告部分：
  (一)被告丙○○辯稱伊不了解被告甲○○是否將系爭土地出售予
    原告，但被告甲○○與被告丙○○間，就系爭土地之贈與契
    約確係在95年2月15日業已成立生效，然被告甲○○與原告
    間，就系爭土地之買賣契約卻係於嗣後之同年6月15日始成
    立生效，則被告甲○○與被告丙○○間之贈與行為既係成立
    生效在被告甲○○與原告間之買賣行為之前，何有害於原告
    關於買賣契約之債權可言？核與民法第244條之規範要件尚
    非相合，原告所為主張，難謂有理由等語。並聲明駁回原告
    之訴，訴訟費用由原告負擔。
  (二)被告甲○○則以伊確實於上開時間將系爭土地出售予原告，
    但伊並未同意將系爭土地出贈與被告丙○○，係被告甲○○
    之前妻即被告丙○○之法定代理人丁○○趁被告甲○○北上
    工作，訴請法院判決移轉登記等語置辯。並聲明：駁回原告
    之訴，訴訟費用由原告負擔。
三、法院之判斷：
  (一)原告主張被告甲○○於95年6月15日將所有台中縣大里市○○○段542地號 (重測前為市○○段258地號)、地目田、面
    積1833平方公尺 (重測前面積為1833平方公尺)土地所有權
    應有部分二分之一，以3,040,000元出售予原告等情，雖為
    被告丙○○所否認，並辯稱伊並不清楚被告甲○○究竟有無
    將該土地出售予原告等語。惟查原告主張之前揭情事，已據
    其提出不動產買賣契約書為證，並經被告甲○○自認無誤，
    應堪採信；被告丙○○空言並不知悉被告甲○○有無出售系
    爭土地等語，尚不足採。
  (二)原告又主張被告甲○○與其妻丁○○協議離婚時曾約定將系
    爭土地贈與給被告丙○○，事後丁○○訴請被告甲○○履行
    契約將上開土地移轉登記給丙○○，已經本院95訴字第1665
    號判決丁○○勝訴確定，丁○○事後並持確定判決向地政機
    關辦理移轉登記，而於95年10月18日將系爭土地移轉登記予
    丙○○所有等情，雖為被告甲○○所否認，並以前揭情詞置
    辯，惟查原告主張之離婚協議及法院判決情形，核與被告丙○○陳述情節大致相符，且被告甲○○在本院95年度訴字第
    16 65號所有權移轉登記事件審理時，曾分別於95年6月30日
    、95年8月1日親自收受該事件之開庭通知書及起訴狀繕本等
    情，有該送達回證附於本院95年度訴字第1665號所有權移轉
    登記事件卷內，已據本院調閱該卷宗查明，據此，被告甲○○對於丁○○訴請其將系爭土地以贈與為原因而移轉登記予
    被告丙○○之情形，應已知悉甚明，被告甲○○苟真不曾同
    意贈與，應不致於收受通知後仍不出庭主張權益而任由法院
    准依丁○○聲請一造辯論判決確定。本院審酌上開情節，因
    認為原告此部分主張應屬可採。
  (三)按民法第244條第1項、第2項固規定：債務人所為之無償行
    為，有害及債權者，債權人得聲請法院撤銷之。債務人所為
    之有償行為，於行為時明知有損害於債權人之權利者，以受
    益人於受益時亦知其情事者為限，債權人得聲請法院撤銷之
    。然而，民法第244條第1項、第2項規定之撤銷權，係以保
    障全體債權人之利益為目的，非為確保特定債權而設，故85
    年5月5日修正公布、89年5月5日施行之民法債篇，於同條增
    訂第3項規定「債務人之行為非以財產為標的，或僅有害於
    以給付特定物為標的之債權者，不適用前二項之規定。」即
    明示此旨。經查本件原告於95年6月15日向被告甲○○買受
    系爭土地，然因被告甲○○在95年3月14日與丁○○協議離
    婚時曾約定將系爭土地贈與其子即被告丙○○，嗣丁○○持
    法院確定判決將系爭土地在95年10月18日移轉登記予被告丙○○，原告乃於96年7月3日提起本件撤銷被告間就系爭土地
    之贈與行為，已詳如前述。據此，則被告間之贈與行為，僅
    有害於原告以給付特定物 (系爭土地)之債權，依上述民法
    第244條第3項之規定，原告自不得依同法第1項、第2項規定
    行使撤銷權，是其訴請撤銷被告間就系爭土地之贈與行為，
    尚嫌無稽，應予駁回。又原告既不得對被告間之贈與行為行
    使撤銷權，更遑論其進而依民法第244條第4項規定，聲請命
    受益人即被告丙○○回復原狀，仍屬無理由，應併予駁回。
    又本院早於96年8月2日言詞辯論時即已闡明上開民法第244
    條第3項規定內容，有該言詞辯論筆錄在卷足憑，原告於本
    院96年8月29所提出書狀，援引最高法院42年度台上字第323
    號、48年度台上字第1750號判例意旨，因與上開民法第244
    條第3項規定無涉，並不影響本院上開認定結果，併予敘明
    。
四、訴訟費用負擔之依據：民事訴訟法第78條。
中　　華　　民　　國　　96　　年　　9　　 月　　14　　日
                  民事第二庭    法  官  王永春
正本係照原本作成。
如對本判決上訴，須於判決送達後20日內向本院提出上訴狀。
中　　華　　民　　國　　96　　年　　9　　 月　　14　　日
                                書記官  鄭淑英
